【裁判字號】    90,訴,1624
【裁判日期】    900921
【裁判案由】    偽造文書等
【裁判全文】
臺灣高雄地方法院刑事判決                          九十年度訴字第一六二四號
    公  訴  人  臺灣高雄地方法院檢察署檢察官
    被      告  甲○○
右列被告因偽造文書等案件，經檢察官提起公訴（九十年度偵字第七○二一號），本
院判決如左：
    主  文
甲○○連續行使偽造私文書，足以生損害於他人，處有期徒刑參月，如易科罰金，以
參佰元折算壹日。
台灣大哥大公司行動電話服務申請書及同意書上偽造「乙○○」之署名共柒枚，及大
眾電信個人傳呼服務申請書上偽造「乙○○」之署名壹枚均沒收。
被訴侵占遺失物罪部分免訴。
    事  實
一、甲○○前曾於民國八十二年三月間，因違反麻醉藥品管理條例案件，經法院判處
    有期徒刑二月，於八十三年一月十三日執行完畢（不構成累犯），仍不知悔改。
    竟意圖為自己不法之所有，基於概括之犯意，持其於八十七年十一月十六日十八
    時許，在高雄市○○區○○路與大昌路口前拾獲乙○○所有身分證一枚，將之據
    為己有，於八十八年八月二十六日，在高雄市前金區○○○路一○七號勝星通訊
    有限公司高雄分公司，申請台灣大哥大股份有限公司（下稱台灣大哥大公司）0
    000000000、0000000000號行動電話、同年九月二日在高雄
    市○○○路八八○之一號世界通訊電話廣場申請台灣大哥大公司0000000
    000號行動電話，及於同年九月十七日以易付卡方式申請000000000
    0號等行動電話門號使用，並於台灣大哥大公司行動電話服務申請書及同意書上
    偽簽「乙○○」之署押及其他不實內容，持之行使，致台灣大哥大公司陷於錯誤
    ，以為甲○○即為乙○○而同意其申請，並提供電信通訊服務，足生損害於台灣
    大哥大公司及乙○○之權益，甲○○藉此方式獲有免繳納電話費用一萬零七百零
    五元之不法利益。甲○○復承前犯意，於八十九年十一月十三日，在台北縣土城
    市○○路大眾電信股份有限公司（下稱大眾電信公司）所屬之某經銷商處，以乙
    ○○之身分證在大眾電信個人傳呼服務申請書上，偽簽「乙○○」之署名及其他
    不實內容後，持向大眾電信公司申請門號為0000000000號之呼叫器使
    用，致大眾電信公司陷於錯誤核發使用，並允其所請提供電信傳呼服務，亦足生
  損害於乙○○及大眾電信之權益，甲○○藉此獲得享有免費使用一千六百五十三
    元電信服務之利益。嗣於九十年二月十六日，在高雄市鼓山區壽山公園忠烈祠前
    為警盤查時，因甲○○出示前開乙○○之身分證始循線查獲。
二、案經高雄市政府警察局移請臺灣高雄地方法院檢察署檢察官偵查起訴。
    理  由
甲、有罪部分：
一、訊據被告甲○○對於右揭事實均供承不諱，核與被害人乙○○指訴情節相符，復
    有台灣大哥大公司客戶租用資料一紙、被告偽造「乙○○」署名之台灣大哥大公
    司行動電話服務申請書及同意書各三紙、大眾電信個人金融傳呼服務申請書及客
    戶租用資料各一紙附卷可稽，並有扣案之乙○○身分證一枚及門號為00000
    00000號呼叫器一只卷附可佐，足證被告自白核與事證相符，自堪採信。又
    被告於上開文書上偽造乙○○之署名，及填載其他不實之聯絡方式，分別由台灣
    大哥大公司提供電信通話服務及大眾電信公司提供電話傳呼服務，獲有一萬零七
    百零五元及一千六百五十三元之利益，此觀諸前開客戶租用資料所載，及卷附之
    大眾電信服務費帳單一紙至明，被告以乙○○名義，虛偽填載上開文書，致使台
    灣大哥大公司及大眾電信公司陷於錯誤，而提供上開服務，被告並因此可達其無
    償享有上開利益之目的，益徵其自始即有不法利益之意圖，故本案事證已臻明確
    ，被告犯行堪予認定。
二、查被告於台灣大哥大公司行動電話服務申請書、同意書及大眾電信公司之個人金
    融傳呼服務申請書上，偽簽乙○○署名，致使台灣大哥大公司及大眾電信公司以
    為其即為乙○○，並分別提供電信通話、傳呼服務至一定期間後，依其填載不實
    之聯絡方式寄送帳單，因此須負擔無法聯絡被告及求償之損害，而被告此一偽造
    私文書之行為，亦將使乙○○受有上開公司追償其使用電信費用對價之損害，業
    據被害人乙○○證述屬實，且與上揭台灣大哥大公司客戶租用資料及大眾電信公
    司電信服務費帳單所載相契，均足生損害於台灣大哥大公司、大眾電信公司及乙
    ○○。故核其所為，係犯刑法第二百十六條、第二百十條行使偽造私文書及第三
    百三十九條第二項詐欺得利罪。被告藉上開行使偽造私文書之方式，係詐得台灣
    大哥大公司及大眾電信公司所提供電信通話及傳呼之無形服務，並非現實有形之
    財物，所為應係得財產上之不法利益，故公訴意旨認其所犯係刑法第三百三十九
    條第一項之詐欺取財罪，容有誤會，惟其起訴被告詐得電話費之基本社會事實同
    一，本院自應併予審究，並變更其起訴法條。被告偽造署押係偽造私文書之部分
    行為，而其偽造私文書之低度行為，應為其進而行使之高度行為所吸收，均不另
    論罪。又被告先後多次行使偽造私文書及詐欺得利犯行，均時間緊接，犯罪構成
    要件相同，顯各係基於概括之犯意為之，均為連續犯，應依刑法第五十六條之規
    定論以一罪，並加重其刑。其所犯行使偽造私文書及詐欺得利二罪間，有方法結
    果之牽連關係，應依刑法第五十五條之規定從一重之連續行使偽造私文書罪處斷
    。爰審酌被告前曾於八十二年三月間，因違反麻醉藥品管理條例案件，經法院判
    處有期徒刑二月，於八十三年一月十三日執行完畢，此有臺灣高雄地方法院刑案
    資料查註紀錄表在卷足按，顯見其品行非端，惟念其犯罪後坦承全部犯行，並繳
    交上開不法利益之費用，此有繳費收據三紙附卷足參，足認其態度良好等一切情
    狀，量處如主文所示之刑，並諭知易科罰金之折算標準，藉資懲儆。另台灣大哥
    大公司行動電話服務申請書及同意書上偽造「乙○○」之署名共六枚，及大眾電
    信個人傳呼服務申請書上偽造「乙○○」之署名一枚，應依刑法第二百十九條之
規定，併予宣告沒收。又被告於八十八年九月十七日以易付卡方式申請，在台灣
    大哥大公司行動電話服務申請書上偽造「乙○○」之署名一枚，雖經調取而未能
    附卷供佐，惟既無證據證明該枚署名業已滅失，仍應依刑法第二百十九條之規定
    併予宣告沒收。至於扣案之乙○○身分證一枚，雖係供被告犯罪所用之物，惟並
    非被告所有；再扣案之0000000000號呼叫器一只，雖為被告所有，惟
    此係被告繳費後經由大眾電信公司交付其使用上開呼叫器門號之物，並非供其施
    以詐術，或因詐欺行為所得之物，業據被告陳明在卷，故均未為沒收之諭知，附
    此敘明。
三、按中華民國刑法第四十一條業經立法院於九十年一月四日修正，總統於九十年一
    月十日公布，自九十年一月十二日起施行，雖被告於行為時所犯本件最重本刑為
    五年以下有期徒刑之罪，依修正前刑法第四十一條之規定，並不得因身體、教育
    、職業或家庭之關係，執行顯有困難時，宣告一元以上、三元以下折算一日之易
    科罰金。惟本案於裁判時刑法第四十一條第一項已就所犯之最重本刑提高為五年
    以下有期徒刑之罪，受六月以下有期徒刑或拘役之宣告者，亦得因前開執行顯有
    困難之理由易科罰金。故本案被告既所犯最重本刑為五年以下有期徒刑之罪，且
    經本院量處有期徒刑三月，故依刑法二條第一項前段之規定，自應適用裁判時較
    有利於被告之修正後刑法第四十一條第一項之規定，併此敘明。
乙、免訴部分：
一、公訴意旨另以：被告甲○○意圖為自己不法之所有，於八十七年十一月十六日十
    八時許，在高雄市○○區○○路與大昌路口拾獲乙○○遺失之身分證一枚，而將
    之侵占入己，因而認為被告尚涉犯刑法第三百三十七條之侵占遺失物罪。
二、按追訴權之時效、期間依本刑之最高度計算，於拘役或罰金之罪者，於一年期間
    因不行使而消滅；而時效已完成者，應諭知免訴之判決，刑法第八十一條、第八
    十條第一項第五款及刑事訴訟法第三百零二條第二款分別定有明文。
三、本案被告甲○○係於八十七年十一月十六日十八時許拾獲被害人乙○○所有之身
    分證，將之侵占入己後，於八十八年八月二十六日起持以申請前開行動電話門號
    及呼叫器門號，業如前述，足證此部分被告侵占遺失物罪之成立時間，係八十七
    年十一月十六日至八十八年八月二十六日之間。惟被告係於九十年二月十六日因
    持有乙○○之身分證，經警查獲方開始刑事訴訟之偵查程序，距其侵占遺失物犯
    行時間，至少有一年三月餘，而刑法第三百三十七條之侵占遺失物罪其法定最重
    本刑為五百元以下罰金，顯見本件被告被訴侵占遺失物罪部分，業因罹於一年之
    追訴權時效而消滅，揆諸前揭說明，自應為免訴之判決。
據上論斷，應依刑事訴訟法第二百九十九條第一項前段、第三百零二條第二款、第三
百條、刑法第二條第一項前段、第五十六條、第二百十六條、第二百十條、第三百三
十九條第二項、第一項、第五十五條、第四十一條第一項、第二百十九條，罰金罰鍰
提高標準條例第一條前段、第二條，判決如主文。
中      華      民      國      九十      年     九    月     二十一    日
                                臺灣高雄地方法院刑事第二庭
                                      法  官    李代昌
右正本證明與原本無異。
如不服本判決，應於判決送達後十日內，向本院提出上訴狀。
                                      書記官    吳月華
中      華      民      國      九十      年     九    月     二十五    日
附錄本判決論罪科刑適用法條
中華民國刑法第二百一十六條
 (行使偽造變造或登載不實之文書罪)
行使第二百十條至第二百十五條之文書者，依偽造、變造文書或登載不實
事項或使登載不實事項之規定處斷。
中華民國刑法第二百一十條
 (偽造變造私文書罪)
偽造、變造私文書，足以生損害於公眾或他人者，處五年以下有期徒刑。


司法院資訊處製作；財團法人民間司法改革基金會備份。
